臺灣高等法院臺中分院刑事判決　　　　　　　　　九十一年度上訴字第一二二一號
　　上　訴　人
　　即　被　告　乙○○
　　選任辯護人　王文聖
右上訴人即被告因違反毒品危害防制條例案件，不服臺灣臺中地方法院九十年度訴字
第二九六三號，中華民國九十一年七月十五日第一審判決（起訴案號：臺灣臺中地方
法院檢察署九十年度偵字第一一○三號），提起上訴，本院判決如左：
    主  文
上訴駁回。
    事  實
一、乙○○（綽號「阿平」）前於民國八十六年間因違反麻醉藥品管理條例、詐欺、
    偽造文書及贓物等案件，經臺灣臺中地方法院分別判處有期徒刑八月、六月、一
    年八月及八月確定，嗣經裁定其應執行刑為有期徒刑三年，入監執行後，於八十
    八年三月獲准假釋出獄，甫於同年五月二十日因假釋期滿未經撤銷而執行完畢。
    詎其仍不知警惕，明知安非他命為公告查禁之第二級毒品，不得販賣、轉讓、施
    用及持有，竟以每兩新臺幣（下同）一萬五千元之代價向姓名、年籍均不詳綽號
    「阿輝」之男子購入第二級毒品安非他命後，除供本身施用之外，並基於意圖營
    利之概括犯意，自八十九年四月中旬某日起至同年十二月二十四日止，先後利用
    行動電話號碼「0000000000」之手機一具及其所有行動電話號碼「0000000000」
    之手機一具為販賣毒品之連絡工具，復利用自身所有之電子秤一臺、分裝袋一包
    等物，將第二級毒品安非他命分裝成小包，再以每小包（重量不定）一千或二千
    元之代價，在臺中市中興大學附近等地區，連續販售予丁○○、林宏傑二人，以
    供渠等施用之，前後共計販售予丁○○二十次，其中一千元十九次、二千元一次
    ；林宏傑一千元一次，共計販賣毒品所得為二萬二千元。嗣員警接獲線報稱毒品
    通緝犯乙○○曾在臺中縣太平市○○路「台塑加油站」前販賣第二級毒品安非他
    命，乃派員前往埋伏守候，迄至八十九年十二月二十六日晚上二十二時許，果發
    現乙○○騎乘機車來到加油站前徘徊不去，隨即上前攔車盤查，而當場將之逮獲
    ，並自其身上查獲第二級毒品安非他命一包（毛重○．九公克）及行動電話號碼
    「0000000000」（係另供轉讓毒品聯絡用，此部分因被告撤回上訴而確定）、「
    0000000000」之手機各一具，繼而在乙○○之住處臺中縣太平市○○路三三七巷
    二弄七號十四樓屋內之客廳桌上，查獲第二級毒品安非他命共五包（合計毛重二
    十五．二公克，分別毛重○．四公克、一．二公克、一．三公克、三．八公克、
    十八．五公克，上述扣案乙○○所有之第二級毒品安非他命六包共計毛重二十六
    ．一公克，業經臺灣臺中地方法院檢察署檢察官聲請後，由臺灣臺中地方法院以
    九十年度聲字第九六六號宣告沒收銷燬，並經臺灣臺中地方法院檢察署以九十年
    度執他字第二二一六號執行銷燬完畢），及乙○○所有供販賣第二級毒品所用之
    電子秤一臺、分裝袋一包（內有小分裝袋共三十八個）等物。嗣丁○○、林宏傑
    分別於八十九年十二月二十八日凌晨一時四十分許、同年月二十九日十三時五十
    分許撥打乙○○所有行動電話號碼「0000000000」之手機欲向乙○○購買毒品，
    經警接聽後，與丁○○及林宏傑約定見面地點，再前往逮捕丁○○及林宏傑後，
    因而查悉上情。
二、案經臺中市警察局移送臺灣臺中地方法院檢察署檢察官偵查起訴。
    理  由
一、訊據上訴人即被告（以下簡稱被告）乙○○矢口否認有前揭販賣第二級毒品犯行
    ，辯稱：查扣之第二級毒品安非他命，均係伊所購買，供自己施用，證人林宏傑
    無法指認伊即是販賣第二級毒品安非他命之人；扣案之行動電話是伊所有，但門
    號則非伊所申請，且無電話通聯紀錄足以證明伊確實以該行動電話作為販賣毒品
    之工具；電子秤是用來秤向他人購買之毒品是否遭偷斤減兩，而分裝袋只是方便
    攜帶毒品外出施用云云。經查：
　(一)、被告自八十九年四月中旬起至同年十二月二十四日止，連續販賣第二級毒品安
      非他命予證人丁○○之事實，已迭據證人丁○○於警、偵訊時分別證述、結證
      明確（見偵卷第三五頁、第六九頁），雖證人丁○○對於向被告購買安非他命
      之總次數無法完全確定，然其對於先後以「0000000000」、「0000000000」之
      行動電話號碼與被告乙○○聯繫購買毒品事宜，且確有向被告購買安非他命二
      十餘次，一包一千元至二千元不等等重要事項，在警、偵訊中均為相同及一致
      之陳述；而證人原未預期將於日後指述被告犯行，自不能期待證人刻意記憶各
      項細節，其事後回憶，難免略有模糊之處，是其指述之證言縱令先後未盡相符
      ，但法院本於審理所得之心證，就其證言之一部分認為確實可信予以採取，原
      非法所不許（最高法院四十六年臺上字第一一五五號判例參照），是尚不得以
      證人丁○○就其購買之次數及其購買毒品所花用之財物，既因事隔已久而無法
      明確陳述，而遽認證人丁○○之前開證言均不可採。又證人丁○○雖於本院九
      十一年十月十五日調查時改稱不認識被告云云，惟查當事人於案發之初之供述
      ，較少權衡利害得失或受他人之干預，較之事後翻異之詞為可信，即所謂案重
      初供，故除非可證明其更異之詞與事實相符或其初供係虛偽者外，自不得任意
      捨棄初供於不採（最高法院八十三年臺上字第三二四三號判決意旨參照），況
      證人丁○○於警訊時除指認被告之照片外，尚具體描述：毒販「阿平」有小兒
      麻痺，行動略為不便等語，而被告於行走時確呈跛行狀態，甚為明顯，足證證
      人丁○○於警訊時所證陳販毒之人應即為被告無誤，證人丁○○於本院調查時
      翻異前詞，顯係不願多所得罪，而為迴護被告之舉，無可採信。再證人林宏傑
      確於八十九年十二月二十三日十七、十八時許，以「0000000000」行動電話號
      碼與綽號「阿平」之人聯絡後，以一千元之代價，向綽號「阿平」之人購買第
      二級毒品安非他命一包之事實，亦據證人林宏傑迭於警、偵訊及原審審理時證
      述及結證甚明（見偵卷第四一頁背面、偵卷第六一頁背面、原審卷第一六七頁
      ），自堪採信。雖證人林宏傑因交易時被告頭戴安全帽而無法明確指認被告之
      長相，然自手機號碼及該人綽號觀之，該人自為被告無疑；又證人謝淑芬於偵
      訊時雖否認曾向被告購買販賣第二級毒品安非他命之情，惟仍結證陳稱：「向
      綽號阿正之不詳年籍成年男子要到乙○○行動電話號碼，打電話向乙○○購買
      ，即八十九年十二月三十一日那天晚上毒品用完了，我就在住處打電話向乙○
      ○購買，本要買三千元．．．」等語（見偵卷第七三頁），衡諸常情，苟非被
      告確有販賣第二級毒品毒品安非他命之事實，謝淑芬豈能輕易取得其連絡電話
      後，於電話中表明「欲購買毒品安非他命」。再證人丁○○、林宏傑、謝淑芬
      三人，皆係因被告為警方查獲，扣得被告使用之「0000000000」、「00000000
      00」行動電話後，丁○○等人復自行主動連絡上開號碼，且表明欲購買毒品安
      非他命之用意，因而為員警循線查獲一情，亦據證人丁○○、林宏傑、謝淑芬
      、員警甲○○等人結證綦詳（見偵卷第七○頁、第六二頁、第七四頁、本院九
      十一年九月二十四日訊問筆錄第三、四頁），足見被告確有利用上開行動電話
      為販賣毒品安非他命之連絡工具之情事無訛。雖被告否認查扣之電話號碼「00
      00000000」、「0000000000」手機為其所有，經本院向和信電訊股份有限公司
      函查「0000000000」八十八年至八十九年間用戶之年籍資料，經該公司函覆：
      此為預付卡之門號，而購買人並未依約定時間內將其個人資料送回，故無法提
      供相關申裝資料等語，有該公司九十一年十月一日（九十一）和信字第 01139
      號函在卷可查；另行動電話號碼「0000000000」則為預付卡之門號，僅須購買
      者提供相關身分證明文件供客服人員登記，無須填寫申請書及影印身份證，是
      亦無法提供購買人之身分證明文件等情，亦有臺灣大哥大股份有限公司九十一
      年八月三十日91法警09127741號函附卷可參。惟依臺灣大哥大股份有限公司提
      供之基本資料，該門號八十九年間使用申請人為「林世偉」，住所臺中市北屯
      區三光巷二二弄一六號；至行動電話號碼「0000000000」在八十九年間，則由
      住所為臺中市北屯區三光巷九○弄九二號之「林世偉」所申請使用等情，並有
      東信電訊股份有限公司快通卡個人資料一份在卷足憑，然臺中市北屯區三光巷
      二二弄一六號，及臺中市北屯區三光巷九○弄九二號自八十九年四月起至九月
      止，查無設籍資料乙節，則有臺中市北屯區戶政事務所九十一年九月三日中市
      北屯戶字第九一○六七○五號函可證，且上開電話於本件案發當時之通聯紀錄
      ，亦因已逾電信事業處理有關機關查詢電話通話紀錄實施辦法第六條，關於行
      動通信發話通話紀錄之保存期限為六個月之規定，而無法查詢等情，復有臺灣
      大哥大股份有限公司上開函文足參，是由上開函文及所附資料，固無從查悉前
      述三行動電話門號之申請人究為何人，進而查證該門號於八十九年間之使用者
      ，且現亦無從得知其於案發時間之通聯情形，惟查該二具手機係被告隨身攜帶
      而為警查獲，且經測試均可以接通乙節，業據證人甲○○於本院同年月二十四
      日證述在卷，足證扣案之手機於被告為警查獲當時，係處於可通話使用之狀態
      無誤。而被告復於本院同日調查時供承：扣案手機係伊所有，僅辯稱號碼（應
      指ＳＩＭ卡）非其所使用云云，然該手機既為被告所有，且其亦隨身攜帶，則
      他人所有之ＳＩＭ卡，焉有可能無緣無故出現在被告之手機內？而被告就此均
      未曾提出任何合理之說明，是其空言否認有使用前揭門號云云，顯不足採。
  (二)、本件查扣之第二級毒品安非他命共計毛重二十六˙一公克，業經被告分裝為六
      小包，分別毛重為○．四公克、一．二公克、一．三公克、三．八公克、十八
      ．五公克及○˙九公克，有臺中市警察局執行盤詰檢查現場紀錄及臺中市警察
      局搜索扣押證明筆錄各一份附卷可稽（見偵卷第十三、十四頁）。衡諸常情，
      第二級毒品安非他命，市價往往極為高昂，施用毒品者自不容任意浪費分毫，
      如將第二級毒品安非他命進行分裝，在分裝過程中勢將造成些微毒品逸散而蒙
      受損失，縱偶有攜帶外出施用之需要時，則在要外出前再將所需分量裝於分裝
      袋即可，亦無須事先即將全部毒品分裝完畢，是茍被告非意圖販賣之用，則其
      事先分裝毒品，實乃多此一舉。
  (三)、再查，邇來政府查緝毒品之施用或販賣執法甚嚴，使第二級毒品安非他命益趨
      量微價高，販賣者率有暴利可圖；又販賣第二級毒品安非他命者，非可公然為
      之，亦無公定之價格，不論任何包裝，均可任意分裝增減分量，而每次買賣之
      價量，亦可能隨時依雙方間之關係深淺、資力、需求量及對行情之認知、來源
      是否充裕、查緝是否嚴緊，購買者被查獲時供述購買對象之可能性風險之評估
      等，因而異其標準，並機動調整，非可一概而論，販賣之利得除經坦承犯行或
      價量俱臻明確外，委難察得實情，販賣之人從價差或量差中牟利方式雖異，其
      意圖營利之非法販賣行為則一。本件被告於警訊、偵查、原審及本院調查審理
      均否認販賣犯行，致無法查得販賣之實際利得為何，惟被告與購買者丁○○、
      林宏傑均非至親，當無可能屢屢甘冒重典而依購入價格轉售而毫無利得，是其
      有營利之意圖，要無疑義。
  (四)、又被告販賣第二級毒品安非他命之所得，本院依罪疑唯輕法則，為有利被告之
      認定，即販賣予證人丁○○之部分，以二千元價格販賣者計一次，而以一千元
      價格販賣者計十九次；販賣予證人林宏傑之部分，則為以一千元之價金向被告
      購買毒品一次，共計本件被告販賣第二級毒品安非他命所得為二萬二千元，亦
      堪認定。
  (五)、此外，並有電子秤一個、分裝袋一包（內有小分裝袋共三十八個）等物扣案可
      資佐證。而扣案之電子秤經鑑定之結果，確殘留有第二級毒品安非他命成分，
      亦有法務部調查局九十一年一月十五日調科壹字第九○○八五九○一號鑑驗通
      知書一份附卷足稽。被告以扣案之電子秤秤量販入之毒品，固屬可能，然被告
      既有販賣之行為，該電子秤應亦係供分裝定量毒品以便利販賣所用之物，至為
      明顯。
  (六)、綜上所述，被告所辯，顯係臨訟卸責之詞，均無足採，本件事證已臻明確，被
      告上開犯行堪以認定，應予依法論科。
二、核被告所為，係犯毒品危害防制條例第四條第二項販賣第二級毒品罪，被告販賣
    毒品前後分別持有毒品之低度行為，應為販賣之高度行為所吸收，不另論罪。被
    告先後多次販賣第二級毒品安非他命之犯行，時間緊接，犯罪構成要件相同，顯
    係基於概括之犯意反覆為之，為連續犯，應依刑法第五十六條之規定以一罪論，
    並加重其刑，其中法定本刑為無期徒刑部分，依法不得加重，僅就本刑為無期徒
    刑以外部分加重之。又被告前於八十六年間因違反麻醉藥品管理條例、詐欺、偽
    造文書及贓物等案件，經臺灣臺中地方法院分別判處有期徒刑八月、六月、一年
    八月及八月確定，嗣經裁定其應執行刑為有期徒刑三年，入監執行後，於八十八
    年三月獲准假釋出獄，甫於同年五月二十日因假釋期滿未經撤銷而執行完畢，有
    臺灣臺中地方法院檢察署刑案資料查註紀錄表及臺灣高等法院被告全國前案紀錄
    表各一件附卷可按，其於五年內再犯本件有期徒刑以上之罪，為累犯，應依法加
    重其刑，並遞加重之，其中法定本刑為無期徒刑部分，依法不得加重，僅就本刑
    為無期徒刑以外部分加重之。公訴意旨雖以：被告除於犯罪事實欄一所示之時、
    地販賣安非他命予丁○○、林宏傑等人外，另自八十九年四月中旬某日起至同年
    十二月廿四日止，亦有連續販賣安非他命予不詳姓名之不特定人，因認被告另涉
    犯毒品危害防制條例第四條第二項之販賣第二級毒品罪嫌。惟訊之被告堅決否認
    有販賣安非他命予不詳姓名之不特定人之犯行。經查公訴人既未舉證證明被告販
    賣毒品予不詳姓名之不特定人之詳細時間、地點、數量及交易金額等情，又無其
    他證人指證被告有販賣毒品予不詳姓名之不特定人之罪行，即無積極證據足資證
    明被告確有公訴人所指此部分販賣毒品犯行，自屬不能證明被告此部分之犯罪，
    本應為被告無罪之諭知，然公訴意旨認此部分與前開論罪科刑部分有連續犯之裁
    判上一罪關係，爰不另為無罪之諭知，併予指明。
三、原審調查後，適用毒品危害防制條例第四條第二項、第十八條第一項前段、第十
    九條第一項前段、刑法第十一條前段、第五十六條、第四十七條，並審酌被告自
    身有施用毒品惡習，應知毒品對人類身體造成惡害之鉅，然為圖厚利，竟泯滅良
    知，販賣毒品安非他命，且販賣時間長達八個月，嚴重危害社會治安，暨其素行
    、犯後矢口否認販賣犯行等一切情狀，量處有期徒刑八年六月。又以扣案之第二
    級毒品安非他命六包（合計毛重二十六．一公克），業經臺灣臺中地方法院檢察
    署檢察官聲請後，由臺灣臺中地方法院以九十年度聲字第九六六號宣告沒收銷燬
    ，並經臺灣臺中地方法院檢察署以九十年度執他字第二二一六號執行銷燬完畢，
    有聲請書、裁定書及處分命令書各一件附卷可參，自無庸再為沒收銷燬之諭知。
    又殘留第二級毒品安非他命成分，已無法將之析離之電子秤一臺，應依毒品危害
    防制條例第十八條第一項前段規定宣告沒收並銷燬之；扣案之分裝袋一包（內有
    小分裝袋共三十八個）、行動電話號碼「0000000000」之手機一具，為被告供販
    賣第二級毒品安非他命所用之物，業據證人丁○○於偵查中結證甚明，且該具手
    機又均係在被告身上查獲，自屬被告所有無疑，均應依據同條例第十九條第一項
    前段之規定宣告沒收。至行動電話號碼「0000000000」之手機一具，僅證人丁○
    ○證稱：曾以之與被告聯繫，然既未在被告身上查獲，難認係被告所有供販賣毒
    品所用之物，爰不為沒收之諭知。又被告販賣毒品所得共計二萬二千元，雖未扣
    案，然毒品危害防制條例第十九條第一項，係採義務沒收主義，仍應依該條項之
    規定宣告沒收，如全部或一部不能沒收時，以其財產抵償之，其認事用法核無違
    誤，量刑亦稱妥適。被告就販賣第二級毒品部分之上訴意旨仍執前詞，否認犯罪
    ，並無理由，應予駁回。
四、按捨棄上訴權及撤回上訴，應以書狀為之。但於審判期日，得以言詞為之。捨棄
    上訴權或撤回上訴者，喪失其上訴權，刑事訴訟法第三百五十八條第一項及第三
    百五十九條分別定有明文。又當事人於撤回上訴後又聲明不服，請求再為審判者
    ，在第二審法院應依據刑事訴訟法第三百五十九條（即現行法第三百六十七條）
    規定以判決駁回上訴，最高法院亦著有二十九年抗字第四四號判例可資參照。查
    被告於九十一年八月二日移審經本院訊問時，當場以書面撤回轉讓毒品罪部分之
    上訴，有該日訊問筆錄及被告乙○○親筆簽名之撤回上訴聲請書附於本院卷可稽
    ，是依前揭規定，就轉讓第二級毒品罪部分，已生撤回上訴及喪失上訴權之效力
    ，被告嗣後復狀請仍准就該部分上訴，顯不合法，應予駁回。
據上論斷，應依刑事訴訟法第三百六十七條、第三百六十八條，判決如主文。
本案經檢察官丙○○到庭執行職務。
中        華        民        國  九 十 一  年    十一    月　 二十一   日
                                  臺灣高等法院臺中分院刑事第六庭
                                        審判長法　官　李　文　雄
                                              法  官　陳　嘉　雄
                                              法　官　邱　顯　祥
右正本證明與原本無異。
如不服本判決應於收受送達後十日內向本院提出上訴書狀，其未敘述上訴之理由者並
得於提起上訴後十日內向本院補提理由書（均須按他造當事人之人數附繕本）。
                                              書記官  陳  桂  芬
中        華        民        國  九 十 一  年    十一    月　 二十一   日
                                                                        Ｋ
